【裁判字號】    97,家聲,496
【裁判日期】    980107
【裁判案由】    選定禁治產人監護人
【裁判全文】
臺灣臺中地方法院民事裁定             97年度家聲字第496號
聲  請  人  丁○○
相  對  人  戊○○
上列當事人間聲請改定禁治產人監護人事件，本院裁定如下：
    主  文
禁治產人廖碧和（男，民國○○○年○月○○○日生，身分證統
一編號：Ｚ000000000號）之監護人，改由聲請人任之
。
聲請程序費用由相對人負擔。
    理  由
壹、聲請意旨略以：聲請人之兄長即禁治產人廖碧和（男、民國
    ○○年○月○○日生、身分證統一編號：Ｚ000000000號）自55年
    起突然神智經常不清，無法辨別事理，經本院於91年11月29
    日以91年度禁字第174號裁定宣告禁治產在案，而廖碧和未
    婚，相對人為廖碧和之父，依法即為廖碧和之監護人。惟相
    對人現年事已高，無法勝任照顧廖碧和之責，廖碧和之母、
    內、外祖父母均歿，已無其他法定順位監護人，是為廖碧和
    之最佳利益計，爰依法聲請改定聲請人為廖碧和之監護人等
    語。
貳、相對人則陳稱：因老邁年高，且患有重聽，無擔任監護人意
    願，同意改由聲請人任親權人等語。
參、本院查：
一、按禁治產人應置監護人，民法第1110條定有明文。而禁治產
    人之監護人，本應依配偶、父母、與禁治產人同居之
    祖父母、家長、後死之父或母以遺囑指定之人等法定順
    序定之，亦為民法第1111條所明定。惟禁治產人之監護人若
    有不適任之情形時，依民法第1113條準用同法第1094條第2
    項之規定，自得由禁治產人、檢察官、當地社會福利主管機
    關或其他利害關係人之聲請，為禁治產人最佳利益，改定其
    他適當人選為監護人（最高法院90年度台抗字第658號裁定
    意旨，可資參照）。
二、聲請人主張廖碧和為其兄，廖碧和經本院以前揭禁治產宣告
    事件為禁治產宣告，廖碧和未婚，相對人為廖碧和之父即其
    監護人，廖碧和已無其他法定順位監護人等事實，除據聲請
    人提出戶口名簿2件、聲請人身分證、前揭裁定暨裁定確定
    證明書（以上均影本）、廖碧和之戶籍謄本各1件為證外，
    並有本院調取之前揭禁治產宣告事件卷宗可稽，復經關係人
    即聲請人之胞妹甲○○、乙○○○、丙○○○於本院97 年
    12月11日訊問時陳述明確，應堪信為真實。
三、聲請人另主張，相對人有上開不適任監護人之事由，亦為相
    對人所不否認。經查：管理他人事務時，應尊重本人意思之
    原則（民法第172條、第535條），於禁治產人之監護，亦有
    其適用，但因禁治產人業已心神喪失或精神耗弱，已致不能
    處理自己事務，故在解釋上，應解為「本人（禁治產人）之
    合理意思」，即「如禁治產人（本人）自己有判斷能力時，
    當有如此意思」以為判斷標準（參見陳棋、黃宗樂、郭振恭
    共著「民法親屬新論」420頁、94年5月修訂版1刷、三民書
    局股分有限公司發行）。本件相對人係1年1月12日出生，有
    戶籍謄本可證，則以相對人近百之年，是否能擔負照顧禁治
    產人之責，實不無疑問；又身為人子之禁治產人廖碧和如有
    判斷能力，亦必體諒父親年老體弱，並可推知廖碧和之合理
    意思，應不願再由相對人任其監護人，而有改定之必要。
四、綜上所述，現為禁治產人廖碧和監護人之相對人，既有前揭
    不適合繼續擔任廖碧和監護人之事實，是以，聲請人聲請改
    定廖碧和之監護人，自屬有據。而廖碧和之法定監護人即相
    對人既有不適任情形，且查無其他法定順位監護人，相對人
    及關係人甲○○、乙○○○、丙○○○於本院前揭期日時，
    亦均表示同意由聲請人擔任廖碧和之監護人，則聲請人與廖
    碧和既誼屬至親，且獲相對人及全體胞妹信賴，由其負責護
    養及照顧廖碧和並管理其財產，應能符合廖碧和之利益，自
    屬適當之人選。執此，本院認為由聲請人擔任廖碧和之監護
    人，應屬妥適，爰改定之。
肆、依非訟事件法第21條第2項前段，民事訴訟法第95條、第78
    條，裁定如主文。
中    華    民    國    98    年    1    月     7    日
                  家事法庭      法  官  劉長宜
以上正本係照原本作成。
如對本裁定抗告，須於裁定送達後10日內向本院提出抗告狀（須
附繕本）。
中    華    民    國    98    年    1    月    7     日
                                書記官   董美惠


司法院資訊處製作；財團法人民間司法改革基金會備份。
